臺灣高等法院高雄分院刑事裁定　　　　 100年度毒抗字第27號
抗　告　人
即　被　告　朱碧堅
上列抗告人因聲請強制戒治案件，不服臺灣高雄地方法院中華民
國100 年1 月3 日裁定（99年度毒聲字第853 號），提起抗告，
本院裁定如下：
    主  文
抗告駁回。
    理  由
一、按施用毒品者，於裁定送觀察、勒戒後，有繼續施用毒品之
    傾向者，由法院裁定令入戒治處所施以強制戒治，其期間為
    6 個月以上，至無繼續強制戒治之必要為止，但最長不得逾
    1年，毒品危害防制條例第20條第2 項定有明文。
二、原裁定意旨略以：抗告人朱碧堅因施用毒品案件，經臺灣高
    雄地方法院於民國99年8 月25日以99年度毒聲字第272 號裁
    定送觀察、勒戒，嗣被告不服提起抗告，經臺灣高雄地方法
    院以99年度毒抗字第126 號裁定抗告駁回確定送觀察、勒戒
    後，認有繼續施用毒品之傾向等情，有前述案號裁定書、臺
    灣高等法院被告前案紀錄表、臺灣高雄看守所99年12月13日
    出具之有無繼續施用毒品傾向證明書及評估標準紀錄表各1
    份附卷可參，以聲請人即臺灣高雄地方法院檢察署檢察官之
    聲請為有理由，應予准許。爰依毒品危害防制條例第20條第
    2 項後段，裁定朱碧堅令入戒治處所強制戒治，其期間為陸
    個月以上，至無繼續強制戒治之必要為止，但最長不得逾壹
    年，有原審99年度毒聲字第853 號裁定附卷可按。
三、抗告意旨略以：抗告人坦承99年5 月24日因意志力不堅，
    擺脫不了毒品困惑，竟施用毒品乙次。經高雄地檢署聲請法
    院裁定勒戒處分2 月。抗告人事發已自動自費，向行政院所
    指定之醫療機構（凱旋醫院）請求替代療法，決心戒除毒癮
    之困惑。卻未經檢方開庭審理，竟直接聲請法院裁定勒戒處
    分2 月。顯然違反審判程序、背道而馳、牽強裁定。依據毒
    品危害條例第21條1 、2 項分別定有明文：治療中，經查獲
    之被告，檢察官應為不起訴處分或不付審理裁定，但一次為
    限。抗告人自知所犯行罪有應得，萌生悔意。並於99年11
    月11日晚8 時自動報到執行。抗告人決心戒斷毒品殘身，勒
    戒評估期間，勤守所規秩序，又無違規事項發生。並努力尋
    求參加宗教信仰，突破心理障礙，重建自新，面對更生之路
    程。更再一次戒掉煙癮。更在心理醫師洽詢評估，認抗告人
    自動有勇氣入所戒斷毒癮，接受心理輔導，應無再施用毒品
    傾向。僅靠勒戒場所出具證明及評估標準錄冊，此仍令人質
    疑專業性，有待審酌考評。抗告人勒戒期間，見聞大部分
    勒戒者，曾戒治及勒戒處分，並通緝查獲；另有帶二、三條
    例案並審理中，更有一而再被警查獲，採驗尿液竟達六、七
    次，顯現出毒品反應，又不遵守所規秩序。竟然能獲得檢方
    成功釋放。誠然決心戒除毒癮困惑者，卻無法獲得釋放，而
    明知仍有施用毒品傾向者，竟可獲得檢方釋放。顯見檢方釋
    放制度平性深受質疑，剝奪抗告人誠心、決心戒除毒品之努
    力。抗告人曾就觀察、勒戒裁定遞狀抗告及狀請檢查署核
    准延後一月執行勒戒處分，兩份書狀內附帶診斷證明書及正
    當職業款單等六、七份，更有參加宗教信仰尋求輔導，徹底
    戒除毒癮困惑，在團契之淬練下，認罪悔改，更投稿筆述自
    己罪愆。然戒治裁定書內第二項卻以前（99年度毒抗字第12
    6 號）為由。就認定抗告人有繼續施用毒品之傾向，自有未
    合。一犯兩裁判，更如人被剝拔兩層皮之苦，牴觸憲法原
    則，失於憲法保障自由與人權規章。審酌撤銷原裁定，更為
    適當之裁定。使抗告人能獲得自由之釋放，早日回歸社會復
    職，賺取工價，照養行動不便、相依為命之年邁父親云云。
四、經查，抗告人朱碧堅因本件施用第一級毒品海洛因案件，經
    原審法院以裁定將其送觀察、勒戒後，經臺灣高雄看守所附
    設勒戒處所評分結果，人格特質得86分、臨床徵候得45分，
    環境相關因素得0 分，合計131 分，綜合判斷為「有繼續施
    用毒品傾向」，有該所所附之「有無繼續施用毒品傾向證明
    書」及「有無繼續施用毒品傾向評估標準紀錄表」各1 紙在
    卷可稽（見99年度毒偵字第4394號卷第28頁），是該勒戒處
    所綜合評分者依個案之臨床實務及具體事證，判定抗告人為
    「有繼續施用毒品傾向」，而按除形式上觀察有顯然違法、
    或本案觀察、勒戒結果有顯然與事件無關之考量、或有違憲
    法平等原則之情形者外，基於高度專業性、屬人性之裁量或
    判斷餘地，法院應尊重觀察、勒戒機關所為之專業裁量判斷
    。
五、又查毒品危害防制條例規定強制戒治之目的，在於世界各國
    之醫療經驗及醫學界之共識，咸認施用毒品成癮者，其心癮
    甚難戒除，難以戒絕斷癮，致其再犯率均偏高，故有持續收
    容於戒治處所施以強制戒治之必要，是該條例第20條第2 項
    關於強制戒治之規定，係屬強制規定，只要觀察、勒戒後，
    認受觀察、勒戒人有繼續施用毒品傾向者，檢察官即應聲請
    法院裁定受觀察、勒戒者令入戒治處所強制戒治。次查「犯
    第10條之罪者，於犯罪未發覺前，自動向行政院衛生署指定
    之醫療機構請求治療，醫療機構免將請求治療者送法院或檢
    察機關。依前項規定治療中經查獲之被告或少年，應由檢察
    官為不起訴之處分或由少年法院（地方法院少年法庭）為不
    付審理之裁定。但以1 次為限。」毒品危害防制條例第21條
    固有明文，惟此係於施用毒品之犯罪未經發覺前，自動至醫
    療機構請求治療者，始有適用，本件抗告人係於99年5 月26
    日為警查獲，經採尿送驗。呈嗎啡反應，高雄市立凱旋醫院
    99年6 月17日濫用藥物尿液檢驗報告1 紙在卷可按；自無該
    條之適用，抗告人請求准予改以美沙冬療法代替強制戒治處
    分，於法無據，自難准許。
六、至抗告人抗告稱：在勒戒期間，勤守所規秩序，又無違規事
    項發生。並努力尋求參加宗教信仰，突破心理障礙，重建自
    新，面對更生之路程，接受心理輔導，在團契之淬練下，認
    罪悔改，更投稿筆述自己罪愆，應無再施用毒品傾向部分，
    經查上情亦無法排除其有上開「有繼續施用毒品傾向」之判
    斷。又其他人另案勒戒情形如何，檢察官是否聲請對其施以
    戒治一節，核亦與本件抗告人經裁定令入戒治處所強制戒治
    無涉，尚難以他人另案之觀察、勒戒後，是否施以強制戒治
    ，純以其個人主觀之見聞，而指摘本件裁定其強制戒治之不
    當，自非可取。再原審裁定抗告人令入戒治處所強制戒治，
    係以高雄看所守所附之「有無繼續施用毒品傾向證明書」等
    證據資料，作為判斷之依據，核與本院99年度毒抗字第126
    號，係以抗告人對於原審裁定觀察、勒戒所為之抗告，經本
    院予以駁回無關。另誠如上開所述，即關於強制戒治之規定
    ，係屬強制規定，只要觀察、勒戒後，認受觀察、勒戒人有
    繼續施用毒品傾向者，檢察官即應聲請法院裁定受觀察、勒
    戒者令入戒治處所強制戒治，並無所謂一犯兩裁判，牴觸憲
    法原則之問題。其他有關抗告人家庭因素，則非強制戒治時
    予以考量之事項，併此敘明。
七、綜上，原審以檢察官之聲請並無不合，認應予准許，並依毒
    品危害防制條例第20條第2 項，裁定抗告人令入戒治處所施
    以強制戒治，其期間為6 個月以上，至無繼續強制戒治之必
    要為止，但最長不得逾1 年，經核認事用法均無違誤，抗告
    人仍以前詞提起抗告，為無理由，應予駁回。
據上論結，應依刑事訴訟法第412條，裁定如主文。
中    華    民    國   100    年    2     月    25    日
                 刑事第九庭     審判長法  官  莊秋桃
                                      法  官  范惠瑩
                                      法  官  田平安
以上正本與原本無異。
本件不得再抗告。
中    華    民    國   100    年    2     月    25    日
                                  書  記  官  馬蕙梅